臺灣高等法院刑事判決
110年度上訴字第1979號
上  訴  人  
即  被  告  賴依萱


選任辯護人  林銘龍律師(法扶律師)
上列上訴人即被告因違反毒品危害防制條例案件，不服臺灣基隆
地方法院109年度訴字第400號，中華民國110年3月15日第一審判
決（起訴案號：臺灣基隆地方檢察署109年度偵字第2066號、第2
343號、第2769號），提起上訴，本院判決如下：
    主  文
原判決關於附表編號5所示沒收部分撤銷。
扣案門號0000000000號SIM卡壹張沒收，未扣案行動電話壹支（
序號0000000000000000號）、販賣第二級毒品所得新臺幣捌佰元
均沒收之，於全部或一部不能沒收或不宜執行沒收時，追徵其價
額。
其他上訴駁回。
    犯罪事實
一、賴依萱知悉甲基安非他命係毒品危害防制條例所列管之第二
    級毒品，不得非法販賣，竟基於意圖營利而販賣第二級毒品
    甲基安非他命之犯意，分別於附表編號1至7犯罪事實欄所示
    之時間、地點，販賣甲基安非他命予該附表各編號所示之人
    。嗣經警於民國109年4月9日上午10時30分許，持搜索票至
    基隆市○○區○○路00巷0弄00號執行搜索查獲，並扣得行動電
    話1支（含門號0000000000號SIM卡1張），而循線查悉上情
    。
二、案經基隆市警察局第三分局報告臺灣基隆地方檢察署（下稱
    基隆地檢署）檢察官偵查起訴。
    理  由
一、證據能力部分：
    本案據以認定被告賴依萱犯罪之供述證據（詳如後述），其
    中屬於傳聞證據之部分，檢察官、被告及辯護人在本院審理
    時均未爭執其證據能力，復經本院審酌認該等證據之作成無
    違法、不當或顯不可信之情況，其他非供述證據亦查無公務
    員違背法定程序而取得之情事，依刑事訴訟法第158條之4反
    面解釋、第159條至第159條之5規定，均有證據能力。
二、認定犯罪事實所憑之證據及理由：
   ㈠上揭犯罪事實，業據被告於偵查、原審及本院審理時均坦承
     不諱，並有附表編號1至7證據欄所示之各項證據資料在卷
     可稽，足認被告之自白與事實相符，堪以採信。公訴意旨
     固認附表編號6所示被告販賣予賴建德之甲基安非他命1小
     包重約0.8公克，但被告供稱係0.3公克（見第2066號偵卷
     第14頁；本院卷第99頁），且依被告供述其他各次犯行即
     附表編號1至5、7所示毒品價格及數量觀之，附表編號6所
     示交易數量亦應以0.3公克較為合理，此部分公訴意旨，應
     予更正。
　 ㈡按販賣毒品本屬政府嚴予查緝之不法行為，非可公然為之，
     販賣毒品罪更係重罪，設若無利可圖，衡情一般持有毒品
     者，當不致輕易將持有毒品交付他人；況毒品價格不貲、
     物稀價昂，並無公定之價格，不論任何包裝，均可任意分
     裝增減分量，每次買賣價量，亦可能隨時依雙方間之關係
     深淺、資力、需求量及對行情之認知、來源是否充裕、查
     緝是否嚴緊，購買者被查獲時供述購買對象之可能性風險
     之評估等，因而異其標準，並隨時機動調整，非可一概而
     論，是販賣之利得，除經坦承犯行或價量俱臻明確外，本
     難查得實情，惟販賣之人從價差或量差中牟利方式雖異，
     其營利之不法意圖則一，而我國法令對販賣毒品者臨以嚴
     刑，惟毒品仍無法禁絕，其原因實乃販賣毒品存有巨額之
     利潤可圖，故販賣毒品者，如非為巨額利潤，必不冒此重
     刑之險，是以有償販賣毒品者，除非另有反證證明其出於
     非圖利之意思而為，概皆可認其係出於營利之意而為（最
     高法院93年度台上字第1651號、87年度台上字第3164號判
     決意旨參照）。本案被告於偵查中羈押訊問時供承販賣第
     二級毒品予賴建德部分，有賺取價差（見聲羈卷第12至13
     頁），並於原審坦承係因工作不穩定、經濟關係，才聽損
     友建議而販毒（見訴卷二第409頁），且其與簡銘助、賴建
     德、朱晨宇、王聯銘等購毒者又非至親，此據其等陳明在
     卷，衡諸常情，茍非有利可圖，被告實無甘冒重罪風險、
     僅以購入價格更行轉售該等購毒者而不求利得之理，更無
     甘冒遭查緝法辦之風險而平白為該等購毒者取得毒品之可
     能，應認其販賣毒品予該等購毒者，有利可圖，確有從中
     營利之意圖至明。
　 ㈢綜上，本案事證明確，被告犯行均堪認定，應依法論科。
三、論罪部分：
  ㈠被告行為後，毒品危害防制條例第4條第2項及同條例第17條
    第2項規定，均於109年1月15日修正公布，自同年7月15日施
    行。其中第4條第2項法定刑由「無期徒刑或7年以上有期徒
    刑，得併科新臺幣1000萬元以下罰金」，修正為「無期徒刑
    或10年以上有期徒刑，得併科新臺幣1500萬元以下罰金」，
    第17條第2項則由「犯第4條至第8條之罪於偵查及審判中均
    自白者，減輕其刑」，修正為「犯第4條至第8條之罪於偵查
    及歷次審判中均自白者，減輕其刑」，比較新舊法結果，適
    用修正前之規定，對被告較為有利，依刑法第2條第1項前段
    規定，自應整體適用修正前之舊法論處。　　
  ㈡核被告如附表編號1至7所為，均係犯修正前毒品危害防制條
    例第4條第2項之販賣第二級毒品罪。被告各次為販賣而持有
    甲基安非他命之低度行為，均為其販賣之高度行為所吸收，
    皆不另論罪。被告所犯上開7罪間，犯意各別，行為互殊，
    應予分論併罰。
  ㈢被告於偵查及審判中，對於附表編號1至7所示販賣第二級毒
    品犯行，均自白犯罪，各應依修正前毒品危害防制條例第17
    條第2項之規定減輕其刑。 
  ㈣被告係於109年4月9日因附表編號3至7所示犯行接受警方詢問
    時，主動供述附表編號1、2所示犯行（見第2066號偵卷第11
    、15頁），嗣經警於同年月14日至監所詢問購毒者簡銘助（
    見第2066號偵卷第137至141頁），再經檢察官提訊簡銘助（
    見同偵卷第145至146頁）而查獲，且經證人即偵查佐蘇首仁
    於原審審理時證稱：簡銘助部分我們本來不知道，是被告到
    案時自己說有賣給簡銘助，我們再去借訊簡銘助等語明確（
    見訴卷卷二第24頁），顯見附表編號1、2所示犯行，被告係
    在警方未發覺前，主動自首犯行並接受裁判，爰各依刑法第
    62條前段規定減輕其刑。
  ㈤被告販賣第二級毒品共7次，固戕害他人身心健康，助長毒品
    氾濫，本不宜輕縱，然各該販賣之毒品價格較低，獲利較少
    ，犯罪情節、惡性及危害社會之程度較輕，是被告之犯罪情
    狀，客觀上足以引起一般同情而顯可憫恕，縱依上開規定減
    輕其刑後，仍嫌過重，爰均依刑法第59條規定酌減其刑，並
    遞減之。
  ㈥被告雖於警詢時供出其販賣甲基安非他命之來源為李明輝、
    洪春妹、游翔鈞等人（見第2066號偵卷第16至17頁），然洪
    春妹、游翔鈞部分均未因此查獲，李明輝部分則於查獲被告
    前，已先行由基隆地檢署檢察官偵辦等情，此有基隆市警察
    局第三分局109年8月11日基警三分偵字第1090307911號函附
    職務報告、刑事案件報告書、同分局110年6月30日基警三分
    偵字第1100306883號函附職務報告等在卷可稽（見訴卷一第
    219至226頁；本院卷第83至86頁），復經證人蘇首仁於原審
    審理時證述明確（見訴卷二第15至18、21至23、304至309頁
    ）；嗣李明輝固因販賣第二級毒品予被告而遭移送偵辦，此
    有基隆市警察局第三分局刑事案件報告書在卷可憑（見訴卷
    一第427至429頁），但業經檢察官為不起訴處分，有基隆地
    檢署檢察官109年度偵字第6773號不起訴處分書可查，難認
    有毒品危害防制條例第17條第1項減免其刑規定之適用。
四、維持原判決及駁回上訴之理由：
  ㈠原審經審理結果，認為被告販賣如附表編號1至7所示第二級
    毒品之事證明確，附表編號1、2所示犯行，依刑法第62條前
    段規定減輕其刑，且附表編號1至7部分，均依修正前毒品危
    害防制條例第17條第2項規定、刑法第59條規定各減輕其刑
    ，暨以行為人責任為基礎，審酌被告之犯罪動機、手段、販
    賣毒品數量、所生危害及犯後坦承犯行之態度，兼衡其各次
    販賣甲基安非他命之價量，及其於原審自述之教育程度、工
    作及每月收入情形（見訴卷二第409頁）等一切情狀，分別
    量處如附表編號1至7原判決主文欄所示之刑，另就沒收部分
    說明：⒈扣案門號0000000000號SIM卡1張係被告所有，供附
    表編號7所示犯行所用，業據被告供明在卷（見訴卷二第402
    頁），應依毒品危害防制條例第19條第1項之規定，於該犯
    行主文項下宣告沒收。⒉附表編號1、2部分，被告係使用不
    詳序號、門號之行動電話及SIM卡與簡銘助聯繫販賣毒品；
    附表編號3部分，被告係使用序號000000000000000號行動電
    話、門號0000000000號SIM卡與朱晨宇聯繫販賣毒品；附表
    編號4部分，被告係使用序號0000000000000000號行動電話
    、門號0000000000號SIM卡與賴建德聯繫販賣毒品；附表編
    號6部分，被告係使用序號000000000000000號行動電話、門
    號0000000000號SIM卡與賴建德聯繫販賣毒品；附表編號7部
    分，被告係使用序號0000000000000000號行動電話、門號00
    00000000號SIM卡，以及序號0000000000000000號行動電話
    與王聯銘聯繫販賣毒品，上開行動電話及門號SIM卡雖均未
    扣案，並無證據證明已經滅失，仍均應依毒品危害防制條例
    第19條第1項、刑法第38條第4項規定，於各該犯行主文項下
    宣告沒收，於全部或一部不能沒收或不宜執行沒收時，各追
    徵其價額。⒊附表編號1至4所示被告各次販賣第二級毒品所
    得，均應依刑法第38條之1第1項前段、第3項之規定，於各
    該犯行主文項下宣告沒收，並於全部或一部不能沒收或不宜
    執行沒收時，各追徵其價額。⒋扣案序號000000000000000、
    000000000000000號行動電話，被告否認有用於本案販賣毒
    品之聯絡，且查無證據足認與被告販賣毒品予證人簡銘助、
    朱晨宇、賴建德、王聯銘有關，均無從宣告沒收。經核原判
    決上開認事用法，並無不合，量刑時亦已考量前揭情狀，並
    無明顯失出失入或違反罪刑相當原則之情形。
　㈡被告上訴指摘原審量刑過重，請求從輕量定其刑云云。惟查
    ，原判決因被告於偵審中均自白，就附表所示各罪，已適用
    修正前毒品危害防制條例第17條第2項予以減輕其刑，並依
    刑法第59條酌減其刑，其中附表編號1、2所示之罪，並再依
    自首規定遞減輕其刑，就被告每次犯罪，分別判處有期徒刑
    11月（2罪）、1年9月（5罪），前者僅略高於減刑後之法定
    最低刑度，後者則已屬減刑後之法定最低度刑；且所定之應
    執行刑有期徒刑4年，亦在各罪定應執行刑之外部界限（即
    各宣告刑之最長刑期有期徒刑1年9月，合併刑期有期徒刑10
    年7月以下）範圍內，核無違法或不當。被告上訴請求判處
    較輕之刑，洵非可採，其上訴為無理由，應予駁回。至於，
    原判決誤載附表編號6所示被告販賣甲基安非他命1小包之重
    量為「0.8公克」部分，雖有微疵，然對於判決結果不生影
    響，且經本院予以更正，尚不構成撤銷之原因，併予敘明。
五、撤銷改判附表編號5所示沒收部分：
  ㈠沒收於104年12月30日修正公布，並自105年7月1日起施行，
    修正後切合沒收之法律本質，明確定義沒收為「刑罰及保安
    處分以外之法律效果」，具有獨立性，已非從刑，是若原判
    決僅就沒收部分有所違誤，而於本案罪刑部分上訴無理由駁
    回時，本院自得僅就原判決關於沒收部分撤銷，並自為判決
    ，先予敘明。
  ㈡附表編號5所示，被告供犯罪所用之扣案行動電話門號SIM卡
    為0000000000號，原判決宣告沒收門號0000000000號，即有
    違誤，應就附表編號5所示沒收部分撤銷改判。扣案門號000
    0000000號SIM卡1張係被告所有，供附表編號5所示犯行所用
    ，應依毒品危害防制條例第19條第1項之規定，於該犯行主
    文項下宣告沒收。另被告於附表編號5所示時間使用序號000
    0000000000000號行動電話與賴建德聯繫販賣毒品，該行動
    電話雖未扣案，但無證據證明已經滅失，仍應依毒品危害防
    制條例第19條第1項、刑法第38條第4項規定，宣告沒收，於
    全部或一部不能沒收或不宜執行沒收時，追徵其價額。至被
    告於附表編號5所示時、地販賣第二級毒品所得新臺幣800元
    ，雖未扣案，仍應依刑法第38條之1第1項前段、第3項之規
    定宣告沒收，並於全部或一部不能沒收或不宜執行沒收時，
    追徵其價額。
據上論斷，應依刑事訴訟法第368條、第369條第1項前段、第364
條、第299條第1項前段（依刑事判決精簡原則，僅記載程序法）
，判決如主文。　
本案經檢察官林秋田提起公訴，檢察官廖先志到庭執行職務。
中　　華　　民　　國　　110 　年　　9 　　月　　22　　日
                  刑事第十五庭  審判長法  官  陳芃宇
                                      法  官  陳俞伶
                                      法  官　曹馨方
以上正本證明與原本無異。
如不服本判決，應於收受送達後20日內向本院提出上訴書狀，其
未敘述上訴之理由者並得於提起上訴後20日內向本院補提理由書
（均須按他造當事人之人數附繕本）「切勿逕送上級法院」。
                                      書記官　游秀珠
中　　華　　民　　國　　110 　年　　9 　　月　　22　　日
附錄：本案論罪科刑法條
修正前毒品危害防制條例第4條第2項
製造、運輸、販賣第二級毒品者，處無期徒刑或7年以上有期徒
刑，得併科新臺幣1千萬元以下罰金。
附表
編號 犯罪事實 證據 原判決主文 1 賴依萱以其持用之行動電話1支（門號、序號不詳）為聯絡工具，於民國108年7月18日下午1、2時許，與簡銘助持用之門號0000000000號行動電話聯繫後，於同日下午1、2時許，在基隆市○○區○○路000巷00號余杜家住處，以新臺幣（下同）500元販賣甲基安非他命1小包（約0.1至0.2公克）予簡銘助1次。 1.證人簡銘助於警詢、偵訊、原審審理中之證述（見第2066號偵卷第138-141、146-147頁；訴卷一第129-136頁） 2.被告賴依萱於警詢、偵訊時之自白（見第2066號偵卷第190-191、233-234頁） 賴依萱販賣第二級毒品，處有期徒刑拾壹月。未扣案之行動電話壹支（含SIM卡壹張）、販賣第二級毒品所得新臺幣伍佰元均沒收之，於全部或一部不能沒收或不宜執行沒收時，追徵其價額。 2 賴依萱以其持用之行動電話1支（門號、序號均不詳）為聯絡工具，於108年7月20日下午1、2時許，與簡銘助持用之門號0000000000號行動電話聯繫後，於同日下午1、2時許，在基隆市○○區○○路000巷00號余杜家住處，以500元販賣甲基安非他命1小包（約0.1至0.2公克）予簡銘助1次。 1.證人簡銘助於警詢、偵訊、原審審理時之證述（見第2066號偵卷第138-141、146-147頁；訴卷一第129-136頁） 2.被告賴依萱於警詢、偵訊時之自白（見第2066號偵卷第190-191、233-234頁） 賴依萱販賣第二級毒品，處有期徒刑拾壹月。未扣案之行動電話壹支（含SIM卡壹張）、販賣第二級毒品所得新臺幣伍佰元均沒收之，於全部或一部不能沒收或不宜執行沒收時，追徵其價額。 3 賴依萱以其持用之行動電話1支（序號000000000000000號，含門號0000000000號SIM卡1張）為聯絡工具，於108年7月24日中午12時40分26秒至同日晚間5時57分53秒與朱晨宇所持用之門號0000000000號行動電話聯繫後，於同日晚間6時許，在基隆市○○區○○路0號朱晨宇租屋處前，以500元價格販賣甲基安非他命1小包（0.2公克）予朱晨宇1次。 1.被告賴依萱於警詢、偵訊時之自白（見第2066號偵卷第12-13、114頁） 2.證人朱晨宇於警詢、偵訊時之證述（見第2066號偵卷第60-62、79-83頁） 3.通聯調閱查詢（見第2343號偵卷第159-160頁） 賴依萱販賣第二級毒品，處有期徒刑壹年玖月。未扣案之行動電話壹支（序號000000000000000號，含門號0000000000號SIM卡壹張）、販賣第二級毒品所得新臺幣伍佰元均沒收之，於全部或一部不能沒收或不宜執行沒收時，追徵其價額。 4 賴依萱以其持用之行動電話1支（序號0000000000000000號，含門號0000000000號SIM卡1張）為聯絡工具，於108年12月14日下午2時41分58秒、7時42分39秒與賴建德所持用之門號0000000000號行動電話聯繫後，於同日晚間7時42分許，在基隆市○○區○○街000號賴建德工作處地下室，以700元販賣甲基安非他命1小包（約0.3公克）予賴建德1次。 1.被告賴依萱於警詢、偵訊時之自白（見第2066號偵卷第13-14、114-115、247頁） 2.通訊監察譯文（見第2066號偵卷第23頁） 3.證人賴建德於警詢、偵訊、原審審理時之證述（見第2066號偵卷第90-91、98-100頁；訴卷一第137-143頁） 賴依萱販賣第二級毒品，處有期徒刑壹年玖月。未扣案之行動電話壹支（序號0000000000000000號，含門號0000000000號SIM卡壹張）、販賣第二級毒品所得新臺幣柒佰元均沒收之，於全部或一部不能沒收或不宜執行沒收時，追徵其價額。 5 賴依萱以其持用之行動電話1支（序號0000000000000000號，含門號0000000000號SIM卡1張）為聯絡工具，於109年1月18日上午11時49分6秒至11時55分44秒與賴建德所持用之門號0000000000號行動電話聯繫後，於同日上午11時55分許，在基隆市○○區○○○路000巷000弄00○0號賴建德住處社區地下室，以1,000元販賣甲基安非他命1小包（約0.3公克）予賴建德1次，並收取現金800元（積欠價款200元）。 1.被告賴依萱於警詢、偵訊時之自白（見第2066號偵卷第14、114-115頁） 2.通訊監察譯文（見第2066號偵卷第23頁） 3.證人賴建德於警詢、偵訊、原審審理時之證述（見第2066號偵卷第91、98-100頁；訴卷一第137-143頁） 賴依萱販賣第二級毒品，處有期徒刑壹年玖月。扣案門號0000000000號SIM卡壹張沒收之，未扣案行動電話壹支（序號0000000000000000號）、販賣第二級毒品所得新臺幣捌佰元均沒收之，於全部或一部不能沒收或不宜執行沒收時，追徵其價額。 6 賴依萱以其持用之行動電話1支（序號000000000000000號，含門號0000000000號SIM卡1張）為聯絡工具，於109年2月16日下午3時4分43秒至晚間7時11分40秒與賴建德所持用之門號0000000000號行動電話聯繫後，於同日晚間7時11分許，在基隆市○○區○○街000號賴建德工作處地下室，以1,000元販賣甲基安非他命1小包（約0.3公克，起訴書誤載0.8公克，應予更正）予賴建德1次（積欠價款）。 1.被告賴依萱於警詢、偵訊時之自白（見第2066號偵卷第14-15、114-115頁） 2.通訊監察譯文（見第2066號偵卷第23-25頁） 3.證人賴建德於警詢、偵訊、原審審理時之證述（見第2066號偵卷第92、98-100頁；訴卷一第137-143頁） 賴依萱販賣第二級毒品，處有期徒刑壹年玖月。未扣案之行動電話壹支（序號000000000000000號，含門號0000000000號SIM卡壹張）沒收之，於全部或一部不能沒收或不宜執行沒收時，追徵其價額。 7 賴依萱以其持用之行動電話2支（序號0000000000000000號，含門號0000000000號SIM卡1張、序號0000000000000000號，含門號0000000000號SIM卡1張）為聯絡工具，於109年1月19日晚間6時21分6秒至10時42分25秒與王聯銘所持用之門號0000000000號行動電話聯繫後，於同日晚間11時16分許，在基隆市○○區○○路00號3樓王聯銘住處，以1,000元販賣甲基安非他命1小包（約0.3公克）予王聯銘1次（積欠價款）。 1.證人王聯銘於警詢、偵訊時之證述（見第2066號偵卷第158-160、168頁） 2.通訊監察譯文（見第2066號偵卷第161-162頁） 3.被告賴依萱於警詢、偵訊、原審訊問時之自白（見第2066號偵卷第192-193、234-235頁；訴卷一第22頁） 賴依萱販賣第二級毒品，處有期徒刑壹年玖月。扣案門號0000000000號SIM卡壹張沒收之。未扣案之行動電話貳支（序號0000000000000000號、0000000000000000號，含門號0000000000號SIM卡壹張）均沒收之，於全部或一部不能沒收或不宜執行沒收時，追徵其價額。